【裁判字號】    97,再易,11
【裁判日期】    970731
【裁判案由】    給付佣金
【裁判全文】
臺灣桃園地方法院民事判決              97年度再易字第11號
再審原告    戊○○
            丁○○
上  二  人
訴訟代理人  丙○○律師
再審被告    乙○○
            甲○○
上列當事人間給付佣金事件，再審原告對於本院民國97年4 月22
日96年度簡上字第102 號確定判決提起再審之訴，本院判決如下
：
    主    文
再審之訴駁回。
再審訴訟費用由再審原告負擔。
    事實理由
一、按民事再審之訴，應於30日之不變期間內提起；前項期間，
    自判決確定時起算，判決於送達前確定者，自送達時起算。
    民事訴訟法第500 條第1 項、第2 項定有明文。本件再審原
    告於97年5 月12日收受原確定判決後，於97年6 月3 日提起
    本
    本件再審之訴，有送達證書附於本院96年度簡上字第102 號
    卷及本件民事再審聲請狀上本院收文日期可憑，再審原告提
    起本件再審之訴，未逾前開30日之法定不變期間，合先敘明
    。
二、按再審之訴顯無再審理由者，得不經言詞辯論，以判決駁回
    之，民事訴訟法第502 條第2 項定有明文。
三、再審原告起訴主張：
（一）原確定判決雖認定「被上訴人（即再審原告）並未至約定
      處所簽定買賣契約，且事後避不見面，被上訴人顯無意履
      行居間契約，而使上訴人喪失報酬請求權... 」等語，然
      未認定再審原告有何積極終止居間契約之意思表示，即與
      最高法院58年度台上字第2929號判例意旨所指「故意終止
      居間契約」有別，原確定判決錯誤適用該判例，自有違誤
      ，顯有適用法規錯誤之再審原因。
（二）原確定判決既引用證人藍英楠證言「上訴人（即再審被告
      ）有約在事務所簽約，但我要求請地主到現場來，我要確
      認界址」、「我不清楚他如何約的，我們在現場等地主
      ... 」等語，則證人藍英楠根本未見聞兩造是否相約到系
      爭土地現場，如何能推論「兩造先約在事務所簽約」？原
      確定判決顯有違背論理法則之違法。
（三）依日常生活經驗，如接受他人要約而不願赴約，應會避不
      見面，斷無更改並前往約定地點之理，原確定判決既引用
      證人藍英楠證再審原告有約在事務所，並確已前往，即足
      認定再審原告有接受要約之意思，原確定判決竟認定再審
      原告避不見面，亦有違經驗、論理法則之違法。
（四）原確定判決雖認再審原告之抗辯不可採，乃為再審被告有
      利之事實，證人藍英楠證言既不能證明上開事實，原確定
      判決即有認定事實不依證據及舉證責分配責任之違法。
（五）原確定判決既有前述違背法令之處，再審原告提起本件再
      審之訴，自屬有據等語，並聲明1 、本院96年度簡上字第
      102 號判決廢棄。2 、上開廢棄部分，再審被告之上訴駁
      回。
四、本件因未經言詞辯論逕為判決，再審被告未為任何聲明及陳
    述。
五、再審之訴顯無再審理由者，得不經言詞辯論，以判決駁回之
    ，民事訴訟法第502 條第2 項定有明文。經查，原確定判決
    係認定「被上訴人（即再審原告）並未至約定處所簽定買賣
    契約，且事後避不見面，被上訴人顯無意履行居間契約，而
    使上訴人喪失報酬請求權... 」之事實，並援引最高法院58
    年度台上字第2929號判例意旨所指「又委託人雖得隨時終止
    居間契約，然契約之終止，究不應以使居間人喪失報酬請求
    權為目的而為之，否則仍應支付報酬。」而為再審原告仍應
    支付報酬之依據，並無再審原告所稱錯誤適用最高法院58年
    度台上字第2929號判例之情形，再審原告指摘原確定判決具
    錯誤適用判例之違法，顯無理由。又，證人藍英楠雖證稱其
    不知兩造如何約定，核其真意，係指其不知兩造達成約定之
    方法、過程等具體情節，與證人藍英楠證言兩造因證人藍英
    楠即買主要求變更約定地點至土地現場之證述內容是否可採
    ，並無必然不能併存之論理法則，原確定判決兼採證人藍英
    楠前述證詞，亦無再審原告所稱違背論理法則之違法。再，
    社會上不遵約定赴約之類型諸多，不限再審原告所舉情形，
    原確定判決認定再審原告前往變更前地點，而不依變更後之
    約定赴約，逾約定時間未會面亦不接電話或去電確認，甚而
    關係人親自即刻趕赴再審原告住處亦未獲會面，而認定兩造
    約定地點由事務所變更為土地現場，並無違反生活經驗法則
    之處。再審原告指摘確定判決違反經驗、論理法則，自亦無
    理由。原確定判決既無再審原告所指違法之處，再審原告再
    以原確定判決確有其所稱違法為前提，而指摘原確定判決認
    定事實不依證據及舉證責分配責任之違法，自因前提不存在
    ，而不足憑採。依前說明，原確定判決既無再審原告所指違
    背法令之情形，再審原告據以為理由，提起本件再訴之訴，
    顯無理由。
六、從而，本件再審原告提起本件再審之訴顯無理由，爰不經言
    詞辯論，逕予駁回。
七、訴訟費用之依據：民事訴訟法第78條。
中    華    民    國    97    年    7     月    31    日
                  民事第三庭審判長法  官  汪智陽
                                  法  官  林曉芳
                                  法  官  張天民
以上正本係照原本作成
如對本判決上訴，須於判決送達後20日內向本院提出上訴狀
中    華    民    國    97    年    8     月     1    日
                            書記官  古秋梅


司法院資訊處製作；財團法人民間司法改革基金會備份。
